【裁判字號】    89,婚,765
【裁判日期】    891004
【裁判案由】    離婚
【裁判全文】
臺灣板橋地方法院民事判決  八十九年度婚字第七六五號
    原      告  乙○○
    訴訟代理人  黃景安律師
    被      告  甲○○      住.
右當事人間離婚事件，本院判決如左：
    主      文
准原告與被告離婚。
訴訟費用由被告負擔。
    事      實
甲、原告方面：
一、聲明：求為判決如主文第一項所示。
二、陳述：
    (一)兩造於民國八十一年十一月十四日結婚，並同住原告位於臺北縣新莊市○○路
      十一巷十九號之住處，嗣被告於翌年即八十二年五月十八日上午以久未回娘家
      為由，向原告表示欲回娘家後，即行回臺北縣汐止鎮○○路一三○號之娘家。
      嗣當日上午原告接獲被告之兄來電告稱被告突然昏迷送醫急救，原告即於當天
      中午十二時趕至長庚醫院了解被告病情，並簽署手術同意書，手術完畢住院療
      養期間，原告及家人均全力照顧，至八十二年八月三十日被告病情穩定即回兩
      造在臺北縣新莊市之住處。
    (二)詎八十三年一月十三日被告之兄來兩造住處表明帶被告回娘家過元宵節後，被
      告竟未返還兩造住處，經原告一再請其回家，均為被告拒絕。原告之父因罹患
      癌症，於八十三年五月十三日住院治療，原告要求被告回家幫忙，亦遭被告拒
      絕，嗣原告之父於八十三年農曆十一月十三日病逝，被告亦僅由其母、兄陪同
      回來上香後，隨即離去。原告一再以電話及央請親友前往被告娘家請被告回家
      ，均遭被告所拒，原告亦曾三次前往被告娘家欲帶被告回家，然均無法與被告
      見面。原告復於八十八年六月十四日以新莊十三支郵局第四九七號存證信函通
      知被告，希望了解被告心意，惟被告即委託律師來函指稱原告對被告之病情置
      之不理，始由其父母接回娘家療養，並約原告洽商雙方婚姻事宜。然屆時被告
      本人猶未到場，僅由母、兄到場表示被告仍不願回家。原告再委請律師函催被
      告回家履行同居義務，被告又委託律師函復以被告身體尚未康復，不能再受刺
      激，如回家恐病情會更加惡化，欠難回家等不實言語。因此原告依法訴請被告
      應履行與原告之同居義務，經鈞院以八十九年度婚字第二七三號判決命被告應
      與原告同居確定在案。
    (三)查被告於八十三年一月十三日以回娘家過元宵節為由，由其兄陪同回娘家過節
      ，迄今已歷六年餘，雖經原告一再請其回家，均為被告所拒，鈞院判令被告應
      與原告同居，被告猶置之不理。經查被告並無不能與原告同居之正當理由，其
      不履行同居義務，顯係惡意遺棄原告，且在繼續狀態中，爰依民法第一千零五
      十二條第一項第五款之規定，請求與被告離婚。
三、證據：提出本院八十九年度婚字第二七三號民事判決暨確定證明書影本各一件、
    戶籍謄本一件為證；並聲請訊問證人詹鵬如。
乙、被告方面：
    被告未於言詞辯論期日到場，亦未提出書狀作何聲明或陳述。
    理      由
一、本件被告經合法通知，未於言詞辯論期日到場，核無民事訴訟法第三百八十六條
    所列各款情形，爰依原告之聲請，由其一造辯論而為判決。
二、原告起訴主張其與被告於八十一年十一月十四日結婚，並同住原告位於臺北縣新
    莊市○○路十一巷十九號之住處。嗣被告於翌年即八十二年五月十八日上午以久
    未回娘家為由，向原告表示欲回娘家後，即回臺北縣汐止鎮○○路一三○號之娘
    家。嗣當日上午原告接獲被告之兄來電告知被告突然昏迷送醫急救，原告即於當
    天中午十二時趕至長庚醫院了解被告病情，並簽署手術同意書，手術完畢住院療
    養期間，原告及家人均全力照顧，至八十二年八月三十日，被告病情穩定即回兩
    造在臺北縣新莊市之住處。詎八十三年一月十三日被告之兄來兩造住處表明帶被
    告回娘家過元宵節後，被告竟未追還兩造住處，經原告一再請其回家，均為被告
    拒絕。原告之父因罹患癌症，於八十三年五月十三日住院治療，原告要求被告回
    家幫忙，亦遭被告拒絕，嗣原告之父於八十三年農曆十一月十三日病逝，文告亦
    僅由其母、兄陪同回來上香後隨即離去。原告一再以電話及央請親友前往被告娘
    家請被告回家，均遭被告所拒，原告亦曾三次前往被告娘家欲帶被告回家，然均
    無法與被告見面。原告復於八十八年六月十四日以新莊十三支郵局第四九七號存
    證信函通知被告，希望了解被告心意，惟被告即委託律師來函指稱原告對被告之
    病情置之不理，始由其父母接回娘家療養，並約原告洽商雙方婚姻事宜。然屆時
    被告本人猶未到場，僅由母、兄到場表示被告仍不願回家。原告再委請律師函催
    被告回家履行同居義務，被告又委託律師函復以被告身體尚未康復，不能再受刺
    激，如回家恐病情會更加惡化，欠難回家等不實言語。因此原告依法訴請被告應
    履行與原告之同居義務，經鈞院以八十九年度婚字第二七三號判決命被告應與原
    告同居確定在案。爰依民法第一千零五十二條第一項第五款之規定，請求與被告
    離婚等語。
三、按夫妻之一方於同居之訴判決確定後，仍不履行同居義務，在此狀態繼續存在中
    ，而又無不能同居之正當理由者，應認為有民法第一千零五十二條第一項第五款
    所定之離婚要件相當，夫妻之一方即得依該規定訴請裁判離婚（最高法院四十九
    年度臺上字第九九○號、四十九年度臺上字第一二三三號判例意旨參照）。經查
    本件原告主張其與被告於八十一年十一月十四日結婚，並同住原告位於臺北縣新
    莊市○○路十一巷十九號之住處，嗣被告於翌年即年八十二年五月十八日上午回
    至臺北縣汐止鎮○○路一三○號之娘家，並因突然昏迷而送至長庚醫院手術完畢
    ，至八十二年八月三十日出院回家休養。被告復於八十三年一月十三日再回娘家
    後即未再回家，經原告多次請求其回家履行同居義務未果，並經本院以八十九年
    度婚字第二七三號判決被告應履行同居義務確定，被告並無不能同居之正當事由
    ，迄今仍拒絕與原告履行同居義務之事實，業據原告提出本院八十九年度婚字第
    二七三號民事判決暨確定證明書影本各一件、戶籍謄本一件為證，並經本院依職
    權調閱前開案卷查明屬實。又經證人即與原告同住之兄詹鵬如到庭證述被告迄今
    未履行同居義務等情（見本院八十九年九月二十七日言詞辯論筆錄），自堪認原
    告之主張為真實。被告主觀上有惡意遺棄原告之意，復有惡意遺棄之客觀事實在
    繼續狀態中，揆諸前開說明，原告據以請求離婚，洵屬正當，應予准許。
四、從而，原告依據民法第一千零五十二條第一項第五款之規定，請求與被告離婚，
    為有理由，應予准許。
五、據上論結：本件原告之訴為有理由，依民事訴訟法第三百八十五條第一項前段、
    第七十八條，判決如主文。
中      華      民      國    八十九    年      十      月      四      日
                                  臺灣板橋地方法院家事法庭
~B法  官  周舒雁
右為正本係照原本作成。
如對本判決上訴，須於判決送達後二十日內向本院提出上訴狀。
中      華      民      國    八十九    年      十      月      四      日
~B書記官  丘淑慧


司法院資訊處製作；財團法人民間司法改革基金會備份。
